臺灣屏東地方法院民事裁定　　　　　　 100年度事聲字第10號
異　議　人　莊玉燕
相　對　人　陳月蕊
上異議人與相對人間撤銷支付命令證明書事件，異議人對於民國
100 年1 月20日本院97年度司促字第17326 號司法事務官所為裁
定（處分）提出異議，本院裁定如下：
，本院裁定如下：
    主  文
異議駁回。
    理  由
一、按「當事人對於司法事務官處理事件所為之終局處分，得於
    處分送達後十日之不變期間內，以書狀向司法事務官提出異
    議。但支付命令之異議仍適用第518 條及第519 條之規定。
    司法事務官認前項異議有理由時，應另為適當之處分；認異
    議為無理由者，應送請法院裁定之。法院認第 1 項之異議
    為有理由時，應為適當之裁定；認異議為無理由者，應以裁
    定駁回之。前項裁定，應敘明理由，並送達於當事人。」此
    民事訴訟法第240 條定有明定。本件異議人於100 年1 月28
    日收受本院97年度司促字第17326 號民事裁定後，於不變期
    間內提出異議，司法事務官認異議無理由，移送本院裁定，
    核無不合，先此敘明。
二、異議意旨略以：相對人依卷附戶籍謄本其住所係位於屏東市
    ○○街261 巷5 弄8 號，且自78年8 月間即開始設籍於該址
    ，從未變更，迄今已達21年，並無任何事實足認債務人以廢
    止之意思離去其住所，異議人列上述地址為本件支付令送達
    地點，於法並無違誤，本件支付命令既已按上開「寄存送達
    」規定，將支付命令文書寄存相對人住所地之自治或警察機
    關，並已過法定期間10日後，業具送達之效力。另相對人提
    出之房屋租賃契約書，主張其未住於戶籍地，而是居住於屏
    東市○○街152 巷1 弄35號，惟相對人提出之房屋租賃契約
    書，其上多處塗改，是否真有租賃事實？又若相對人真有租
    賃事實，理應向國稅局申報租賃所得並報稅，而相對人之所
    得清單並無該筆租賃所得申報，足見相對人主張將戶籍地房
    屋出租及未居住，均非事實。從而，本院於97年12月8 日所
    製作之確定證明書並無違誤，爰請撤銷本院於99年12月10日
    所為之撤銷97年度司促字第17326 號支付命令確定證明書之
    處分書等語。
三、原裁定意旨略以：審酌相對人所提之屏東市○○街152 巷1
    弄35號之土地及建物謄本，其移轉所有權之時間係於94年3
    月17日，而相對人之子女黃敏政及黃碧慧確於94年4 月12日
    將其戶籍由「屏東市○○街261 巷5 弄8 號」遷移至「屏東
    市○○街152 巷1 弄35號」，且相對人所提家用電話、地價
    稅、房屋稅、汽車牌照稅、汽車燃料費、銀行對帳單、壽險
    繳費通知及信用卡帳單之繳費通知書或證明，分屬94年至99
    年間，且確以「屏東市○○街152 巷1 弄35號」為通訊地址
    ，至於相對人之戶籍地「屏東市○○街261 巷5 弄8 號」作
    為租賃用途，亦有相對人所提之租賃契約書為證，足認相對
    人主觀上及客觀上確以「屏東市○○街152 巷1 弄35號」為
    其住所地，參照最高法院64年台抗字第481 號判例、93年度
    台抗字第393 號裁判之意旨，即無從認定該戶籍地係相對人
    兼具主觀意思及客觀居住事實之住所，且相對人確未至寄存
    之海豐派出所領取本件寄存之支付命令，亦有屏東縣政府警
    察局屏東分局99年12月3 日回函附卷可稽，因此本院97年度
    司促字第17326 號支付命令即因未合法送達相對人已逾3 個
    月而失其效力，依民事訴訟法第515 條第1 項規定，相對人
    聲請撤銷系爭支付命令確定證明書自屬有據，異議人之異議
    無理由，應予駁回等語。
四、按民事訴訟法第138 條所規定之寄存送達，限於不能依同法
    第136 條及第137 條規定行送達者，始得為之，設其送達之
    處所，雖原為應受送達人之住居所、事務所或營業所而實際
    上已變更者，該原住居所、事務所或營業所，即非應為送達
    之處所，自不得於該原處所為寄存送達。又依一定之事實，
    足認以久住之意思，住於一定之區域者，即為設定其住所於
    該地，為民法第20條所明定，是我國民法關於住所之設定，
    兼採主觀主義及客觀主義之精神，必須主觀上有久住一定區
    域之意思，客觀上有住於一定區域之事實，該一定之區域始
    為住所，故住所並不以登記為要件。另戶籍法為戶籍登記之
    行政管理規定，戶籍地址乃係依戶籍法所為登記之事項，戶
    籍地址並非為認定住所之唯一標準。
五、經查，本院97年度促字第17326 號支付命令裁定，係向相對
    人之戶籍地「屏東市○○街261 巷5 弄8 號」為寄存送送達
    乙節，為兩造所不爭執，應可信為真實。本件依相對人所提
    之「屏東市○○街152 巷1 弄35號」土地及建物謄本，其移
    轉所有權之時間係於94年3 月17日，而相對人之子女黃敏政
    及黃碧慧確於94年4 月12日將其戶籍由「屏東市○○街261
    巷5 弄8 號」遷移至「屏東市○○街152 巷1 弄35號」，且
    相對人所提家用電話、地價稅、房屋稅、汽車牌照稅、汽車
    燃料費、銀行對帳單、壽險繳費通知及信用卡帳單之繳費通
    知書或證明等有關相對人之文件，均係寄送至「屏東市○○
    街152 巷1 弄35號」，再參以相對人戶籍地之「屏東市○○
    街261 巷5 弄8 號」作為租賃用途，亦有相對人所提之租賃
    契約書可證，足認相對人主觀上及客觀上確實於購置上開「
    屏東市○○街152 巷1 弄35號」房、地後（即94年3 月17日
    ），即廢止原「屏東市○○街261 巷5 弄8 號」之住所，而
    改定以「屏東市○○街152 巷1 弄35號」為住所，並居住於
    該址，自無從認定相對人之上開戶籍地仍為相對人之住所，
    是依上開說明，上開支付命令之寄存送達，即非合法，自不
    生送達之效力。職是本院97年度司促字第17326 號支付命令
    即未合法送達予相對人而已逾3 個月而失其效力，依民事訴
    訟法第515 條第1 項規定，相對人聲請撤銷系爭支付命令確
    定證明書自屬有據，異議人之異議無理由。從而，司法事務
    官裁定（處分）駁回之異議，核無不合，異議人仍執前詞求
    為廢棄司法事務官之裁定，為無理由，應予駁回。
六、依民事訴訟法第240 條之4 第3 項後段，裁定如主文。
中    華    民    國  100     年    2     月    23    日
                  民事第一庭    法  官  曾吉雄
正本係照原本作成。
如對本裁定抗告須於裁定送達後十日內向本院提出抗告狀，並繳
納抗告費新臺幣1,000元。
中    華    民    國  100     年    2     月    23    日
                                書記官  許倬維